【裁判字號】    98,交聲,4481
【裁判日期】    981230
【裁判案由】    聲明異議
【裁判全文】
臺灣臺中地方法院交通事件裁定        98年度交聲字第4481號
原處分機關  交通部公路總局臺中區監理所
異  議  人
即受處分人  甲○○
上列異議人即受處分人因違反道路交通管理處罰條例案件，對於
交通部公路總局臺中區監理所民國九十八年十一月十三日所為之
處分（中監違字第裁六０－ＨＣ0000000號裁決書），聲
明異議，本院裁定如下：
    主  文
異議駁回。
    理  由
一、聲明異議意旨詳如附件聲明異議狀所載。
二、按汽車駕駛人，行經有燈光號誌管制之交岔路口闖紅燈者，
    處新臺幣（下同）一千八百元以上五千四百元以下罰鍰，並
    記違規點數三點，道路交通管理處罰條例第五十三條第一項
    及第六十三條第一項第三款分別定有明文。又按違反道路交
    通管理處罰條例第五十三條第一項之事件，未於應到案期限
    內繳納或到案聽候裁決，逾越應到案日六十日以上，違規車
    別為小型車者處五千四百元罰鍰，違反道路交通管理事件統
    一裁罰基準及處理細則第二條及違反道路交通管理事件統一
    裁罰基準表亦規定至明。
三、經查：
（一）異議人即受處分人甲○○於民國九十八年五月二日下午二
      時五十五分許，駕駛車牌號碼三六五六－ＰＰ號租賃小客
      車，在省道台八線公路東卯橋頭處（臺中縣所轄），因行
      經有燈光號誌管制之交岔路口闖紅燈之違規事實，經臺中
      縣警察局和平分局天輪派出所員警當場舉發，有臺中縣警
      察局中縣警交字第ＨＣ0000000號舉發違反道路交
      通管理事件通知單一份在卷可稽，受處分人於本件聲明異
      議狀中亦陳明「……正在猜疑該分岔路到底左右邊是往谷
      關之路時即闖入紅燈」等語，足認其有上開交通違規事實
      ，應無疑義。
（二）受處分人雖舉司法院大法官會議釋字第四二三號解釋文，
      認為「交通違規統一裁罰基準」所依據之「逾期繳交罰款
      ，罰金即加倍」，乃違憲之規定，惟受處分人所引上開釋
      字第四二三號解釋文，係針對交通工具排放空氣污染物罰
      鍰標準第五條是否違憲所為解釋，與違反道路交通管理事
      件統一裁罰標準及處理細則之合憲性本屬二事，自不得謂
      該號解釋宣告其他法律違憲之效力，亦及於本案裁罰所援
      引之違反道路交通管理事件統一裁罰標準及處理細則。況
      且針對上開裁罰標準是否違憲乙節，司法院大法官會議亦
      於八十九年七月二十七日作成釋字第五一一號解釋文，其
      內容係以：「為加強道路交通管理，維護交通秩序，確保
      道路交通安全，道路交通管理處罰條例對違反該條例之行
      為定有各項行政罰。同條例第九條第一項規定應受罰鍰處
      罰之行為人接獲違反道路交通管理事件通知單後，得於十
      五日內逕依各該條款罰鍰最低額，自動繳納結案。依同條
      例第九十二條授權訂定之違反道路交通管理事件統一裁罰
      標準及處理細則第四十一條第一項及四十八條第一項僅係
      就上開意旨為具體細節之規定，並未逾越母法之授權，與
      法律保留原則亦無違背，就此部分與本院釋字第四二三號
      解釋所涉聲請事件尚屬有間。至上開細則第四十一條第二
      項規定，行為人逾指定應到案日期後到案，另同細則第四
      十四條第一項規定違反道路交通管理事件行為人未依規定
      自動繳納罰鍰，或未依規定到案聽候裁決者，處罰機關一
      律依標準表規定之金額處以罰鍰，此屬法律授權主管機關
      就裁罰事宜所訂定之裁量基準，其罰鍰之額度並未逾越法
      律明定得裁罰之上限，且寓有避免各行政機關於相同事件
      恣意為不同裁罰之功能，亦非法所不許。上開細則，於憲
      法保障人民財產權之意旨並無牴觸。至行為人對主管機關
      之裁罰不服，法院就其聲明異議案件，如認原裁決有違法
      或不當之情事，縱行為人有未依指定到案日期或委託他人
      到案者，仍得為變更處罰之裁判，乃屬當然。」等語，已
      明確表示「違反道路交通管理事件統一裁罰基準及處理細
      則」及「違反道路交通管理事件統一裁罰基準表」，於憲
      法保障人民財產權之意旨並無牴觸，尚無違憲可言。至於
      前揭釋字第五一一號解釋文不僅陳明「就此部分與本院釋
      字第四二三號解釋所涉聲請事件尚屬有間」，復於解釋理
      由書中詳述「……且污染空氣之行為，尚有污染源及污染
      物排放量之不同，主管機關復有抽驗之數據可憑，其僅以
      到案時間及到案與否為裁罰之準據，自與授權裁量之立法
      目的不符。至交通違規則單純以違反交通規則為構成要件
      ，二者性質有別，非可相提並論。」，業已將該二號解釋
      所評價法律之差異性詳為剖析，自有拘束司法機關之效力
      。受處分人僅以司法院大法官會議釋字第四二三號解釋文
      之內容，並引述部分立法委員質詢交通部長之會議資料，
      進而指摘前揭裁罰基準表已超越百分之二十滯納金之標準
      ，顯係疏未注意上開釋字第五一一號解釋文之存在，徒憑
      己見而為爭執，已無足取。
四、綜上所陳，原處分機關交通部公路總局臺中區監理所依違反
    道路交通管理處罰條例第五十三條第一項、第六十三條第一
    項第三款、違反道路交通管理事件統一裁罰基準及處理細則
    第二條及違反道路交通管理事件統一裁罰基準表等規定，裁
    處受處分人罰鍰五千四百元，並記違規點數三點，於法並無
    不合。本件聲明異議為無理由，應予駁回。
五、據上論斷，應依道路交通管理處罰條例第八十七條第二項，
    道路交通案件處理辦法第十九條，裁定如主文。
中    華    民    國    98    年    12    月    30    日
                  交通法庭  法  官  高文崇
上正本證明與原本無異。
如不服本裁定，應於送達後五日內，向本院提出抗告狀。
                            書記官  林淑慧
中    華    民    國    98    年    12    月    30    日

司法院資訊處製作；財團法人民間司法改革基金會備份。
